【裁判字號】    89,勞訴,62
【裁判日期】    900806
【裁判案由】    給付資遣費等
【裁判全文】
臺灣高雄地方法院民事判決  八十九年度勞訴字第六二號
    原      告    戊○○
    原      告    甲○○
    原      告    乙○○
    原      告    丁○○
    被      告    世陽股份有限公司
    法定代理人    丙○○
右當事人間給付資遣費等事件，本院判決如左：
    主    文
被告應給付原告戊○○新台幣肆拾壹萬貳仟玖佰貳拾伍元及自民國八十九年十一月十
六日起至清償日止，按年息百分之五計算之利息。
被告應給付原告甲○○新台幣貳拾貳萬捌仟陸佰零捌元及自民國八十九年十一月十六
日起至清償日止，按年息百分之五計算之利息。
被告應給付原告乙○○新台幣貳拾萬肆仟壹佰捌拾壹元及自民國八十九年十一月十六
日起至清償日止，按年息百分之五計算之利息。
被告應給付原告丁○○新台幣伍拾捌萬貳仟玖佰柒拾捌元及自民國八十九年十一月十
六日起至清償日止，按年息百分之五計算之利息。
訴訟費用由被告負擔。
本判決第一、二、三、四項於原告分別以新台幣壹拾肆萬元、柒萬捌仟元、柒萬元、
貳萬元或等值之銀行無記名轉讓定期存款存單為擔保後，得假執行；但被告於假執行
程序實施前，以新台幣肆拾壹萬貳仟玖佰貳拾伍元、貳拾貳萬捌仟陸佰零捌元、貳拾
萬肆仟壹佰捌拾壹元、伍拾捌萬貳仟玖佰柒拾捌元，分別為原告戊○○、甲○○、乙○○、丁○○供擔保後，得免假執行。
    事實及理由
一、原告起訴主張：原告四人係被告雇用之員工，雙方定有勞動契約，關於任職起迄
    時間、年資、平均工資、資遣費計算、積欠工資計算均詳如附表一所示，關於原
    告支領薪津項目之明細，詳如附表二所示，關於原告平均工資之計算，詳如附表
    三之一至三之四所示，關於被告積欠原告工資明細，詳如附表四之一至四之四所
    示。被告自八十八年三月間起，即未按月支薪，更自八十九年三月二十五日起，
    藉詞週六不用上班而擅自剋扣每月應發薪資四日，且收取勞工之勞、健保費用後
    ，未依規定向勞、健保局繳納，違反勞動契約，影響原告權益。被告事後於八十
    九年七月十四日又公告即日關廠，拒絕發給原告資遣費，惟嗣後又刊登報紙招募
    員工，顯係惡意脫免債務，原告遂於八十九年七月十四日以口頭向被告表示終止
    勞動關係，爰依勞動基準法第十四條第一項第五、六款及第四項之規定，請求被
    告給付如附表一所示之薪資、資遣費及自起訴狀繕本送達被告翌日起至清償日止
    ，按年息百分之五計算之利息。原告並願供擔保請准宣告假執行。
二、被告辯稱：原告於八十九年七月十四日無故曠工，違反勞動契約，經被告於八十
    九年七月二十一日以八三六號、八三七號、八三八號函催告原告丁○○、乙○○
    、甲○○於八十九年七月二十四日上午八時前上班，逾期以自動放棄工作論，並
    於八十九年七月二十五日，以高雄青年郵局八五四號函催告原告戊○○，請於文
    到二日內上班，逾期視同放棄工作論。詎原告均未上班，曠職達三日以上，故被
    告與原告丁○○、乙○○、甲○○間之勞動契約已於八十九年七月二十四日終止
    ，被告與原告戊○○間之勞動契約已於八十九年七月二十七日終止，以致被告不
    得不應徵人員補替原告工作。又被告雖有延期給付薪資、繳納勞建保費及週六停
    工不發薪之事實，惟以上均經全體員工包括原告之同意，故被告並未積欠亦未剋
    扣原告津貼、工資，故本件係因原告曠職遭被告解雇引起之紛爭，原告之請求顯
    無理由，應予駁回，被告如受不利之判決，願供擔保，請准宣告免假執行。
三、原告主張係被告雇用之員工，所擔任之職務及任職起期均如附表一所示等事實，
    為被告所不爭執，堪信為真實。
四、原告主張被告有下列所述之行為，違反勞動基準法第十四條第一項第五、六款之
    規定，原告無須預告即得於八十九年七月十四日終止契約，並依勞動基準法第四
    項準用同法第十七條之規定，請求被告給付如附表一所示之資遣費：
（一）被告未按期給付薪資，其中八十九年七月以前之部分欠薪於八十九年七月十七
      日始補付，另八十九年七月份薪資於八十九年八月始補付。
（二）被告自八十八年十二月起，剋扣應屬工資之職務津貼，詳如附表四所載。
（三）被告自八十九年三月二十五日起，以週末不上班為由，剋扣每月應發薪資四日
      ，自八十九年三月二十五日起至八十九年七月十四日止，合計剋扣原告每人十
      五日薪資。
（四）被告於八十九年七月十四日起，以書面公告關廠，並謂遣散，惟嗣又於報章刊
      登廣告，招募工人。
五、經查：
（一）原告主張被告有自八十九年四月至六月間延期未支付薪資及自八十九年三月二
      十五日起，週六不上班亦不給薪等事實，固為被告所不爭執，惟被告辯稱此係
      因營運不佳所致，全體員工均同意延期發放薪資及週六不上班亦不給薪之制度
      等語，並聲請訊問證人即被告員工李順德、萬國友、董惠弟。經查，證人董惠
      弟雖到庭證稱被告公司員工有同意延期發放薪資及週六不上班不付薪之事實，
      惟伊為被告公司法定代理人丙○○之小姨子，所證有偏頗被告之虞，兼以證人
      萬國有同時到庭證稱「我是可以證明公司部分有同意，戊○○他們是工廠部分
      ，我工作是在公司部分，公司是有延期給付薪資」等語，證人李順德證稱：「
      八十九年三月份開始，公司有開會同意星期六不計薪」等語，而原告四人係工
      廠部門員工，並非公司部門員工，足見上開證人證言無法證明原告同意延期發
      放薪資及週六上班不計薪，被告上開辯稱不足採信，原告主張右揭四（一）、
      （三）所述之事實堪信屬實。
（二）原告主張被告於八十九年七月十四日張貼關廠公告之事實，被告雖否認之，並
      辯稱系爭關廠公告上被告負責人丙○○之簽名，係遭丁○○偽造，公告上被告
      公司之印文係被告公司印章遭丁○○盜用云云。惟查，系爭關廠公告確實載明
      ：「主旨：本公司工廠自即日起關廠，特此公告週知。說明：（一）八十九年
      七月十四日起生效。（二）薪資七月二十日前發給。」等字樣，且其上被告公
      司法定代理人「丙○○」之簽名筆跡，與丙○○於八十九年八月七日協調會時
      ，在勞資爭議調解筆錄上簽名之字跡經本院勘驗結果，被告公司之印文亦被告
      亦字承係屬真正，是以原告主張被告於八十九年七月十四日張貼關廠公告一節
      ，堪信屬實。被告雖以前詞置辯，但未能舉證以實其說，所辯不足採信。
（三）原告另主張被告收取原告委繳之勞、健保保費後，未依規定向勞、建保局繳納
      ，致積欠中央建保局八十八年八月起至八十八年十二月份止之保費，直至發生
      本件勞資爭議事件後，被告始補足勞、建保費用等事實，為被告所不爭執，並
      有中央健康保險局簡復函一份在卷可查，堪信屬實。
六、按「雇主不依勞動契約給付工作報酬」、「雇主違反勞動契約或勞工法令，致有
    損害於勞工者」，勞工得不經預告終止勞動契約，並請求資遣費，勞動基準法第
    十四條第一項第五款、第六款及第四項定有明文。按原告之薪資給付，係屬按月
    計酬之方式，故如非經受僱人即原告同意，被告即使決定週六不用上班，仍應支
    付薪資，始符合兩造勞動契約之薪資約定。被告以週六不上班為由，剋扣原告之
    星期六薪資，構成不依勞動契約給付報酬之事由。又被告遲延繳付原告之勞保費
    且無預警示地擅自關廠，嚴重違反勞動契約，符合上開勞工終止勞動契約之法定
    事由，原主張兩造間之勞動契約已經於八十九年七月十四日於原告口頭表示終止
    終止時，即行終止。原告依上開法律規定請求給付薪資、資遣費及法定遲延利息
    ，核屬正當。被告雖辯稱原告於八十九年七月間無故曠工，拋下公司工作不管，
    嚴重違反勞動契約，其中原告戊○○自八十七年七月十四日上午十時三十分至八
    十九年七月二十一日，請假四日餘，自七月二十二日起無故曠工，經被告於八十
    九年七月二十一日以高雄青年郵局第八三六號、八三七號、第八三八號對原告丁○○、乙○○、甲○○催告，請於八十九年七月二十四日上午八時前回公司上班
    ，屆期不另通知，以自動放棄工作論，於八十九年七月二十五日以高雄青年郵局
    第八五四號函催原告戊○○，請於聞道二日內前來上班，屆期視同辭職，放棄工
    作論。詎原告仍未依被告催告期間內前來上班，嚴重違反勞動契約，無故曠職三
    日以上，故兩造間之勞動契約始終止云云，惟查，原告早於八十九年七月十四日
    已經合法終止兩造間之勞動契約，故被告主張兩造間勞動契約於八十九年九月間
    始終止云云，不足採信。
七、茲就原告得請求之工資及資遣費數額核定如下：
（一）薪資、津貼部分：
   1、原告主張原告之任職期間、年資、平均工資、資遣費之計算方式及數額、積欠
      薪資之計算方式及數額，均詳如附表一、附表二、附表三之一、附表三之二、
      附表三之三、附表三之四、附表四之一、附表四之二、附表四之三、附表四之
      四所示。以上附表所載之薪資、津貼數額，業據原告提出原告四人領薪之大眾
      銀行存摺記錄各一份、被告給付原告之薪資袋封面各一份可證，經核屬實，堪
      予採信。被告雖否認附表所示之薪資與津貼屬實，並辯稱：被告未剋扣原告津
      貼，其中原告丁○○之職務津貼原為五千元，於八十九年三月升為經理職務，
      調升為一萬元，後因表現不佳，始扣除八十九年六月份之職務津貼，另原告乙○○於八十九年三月以前之職務津貼為一千五百元，八十九年六月因未代理，
      而未給予職務津貼，另原告戊○○擔任課長，職務津貼三千元，八十九年三月
      調升為六千元，嗣因桃園焚化爐案件製造錯誤，造成被告重大損失，僅扣除八
      十九年六月份之職務津貼，另原告甲○○並未擔任公司特別職務，被告以往曾
      因工作繁忙而給予剪床補助津貼六百元，並非固定給付云云，惟被告既不否認
      薪資袋記載之真正，且銀行存摺確已記錄原告之收入情形均與附表所載數額相
      符，且津貼雖名為津貼，然其性質，既具有定期給付及經常性給付之性質，應
      認係勞動對價之一，為薪資之一部分，被告不得擅自扣除，故被告上開所辯，
      不足採信。原告依勞動關係，請求被告給付如附表一所示之津貼、工資（計算
      方式詳如附表四之一至四之四所示），為有理由，應予准許。
（二）資遣費部分：
   1、按「雇主依前條終止勞動契約者，應依左列規定發給勞工資遣費：1、在同一
      雇主之事業單位繼續工作，每滿一年發給相當於一個月平均工資之資遣費。2
      、依前款計算之剩餘月數或工作未滿一年者，以比例計給之。未滿一個月者，
      以一個月計。」，勞動基準法第十七條定有明文。
   2、經查，原告之年資及平均工資均如附表一、附表三之一至三之四所示，依上開
      法條所定資遣費之計算方式，原告戊○○可請求八又十二分之一個月之平均工
      資，原告甲○○得請求七個月之平均工資，原告乙○○得請求六又十二分之九
      個月之平均工資，原告丁○○得請求十二又十分之八個月平均工資（平均工資
      計算方式詳如附表三之一至三之四所示），是以原告請求給付如附表所示之資
      遣費，核屬正當，應予准許。
八、綜上所述，被告積欠原告如附表一所示之津貼、工資及資遣費已如前述，從而原
    告依勞動契約之法律關係及勞動基準法第十七條之規定，請求被告給付如附表一
    所示之金額（詳如附表一總計欄）及自起訴狀繕本送達被告翌日起（八十九年十
    一月十六日）至清償日止，按年息百分之五計算之利息，核屬正當，應予准許。
九、兩造均陳明願供擔保請准宣告假執行及免假執行，核無不合，爰酌定相當金額，
    分別准許之。
十、據上論結，原告之訴有理由，依民事訴訟法第七十八條、第三百九十條第二項、
    第三百九十二條，判決如主文。
中       華         民       國     九十年      八  月    六    日
                                 台灣高雄地方法院民事第二法庭
~B法      官  吳文婷
右正本證明與原本無異
如不服本判決，應於判決送達後二十日內向本院提出上訴狀並表明上訴理由，如於本
判決宣示後送達前提起上訴者，應判決送達後十日補提上訴理由書︵須附繕本︶。
中       華         民       國     九十年      八  月    六    日
~B法院書記官  王少玲


司法院資訊處製作；財團法人民間司法改革基金會備份。
